臺灣臺南地方法院刑事判決　　　　　 100年度交簡上字第99號
上　訴　人
即　被　告　孫嘉宏
上列上訴人即被告因過失傷害案件，不服本院100年度交簡字第
846 號中華民國100年6月30日第一審簡易判決（聲請簡易判決處
刑書案號：100年度調偵字第439號），提起上訴，本院管轄之第
二審合議庭判決如下：
    主  文
上訴駁回。
孫嘉宏緩刑貳年，並應於民國一０一年二月二十九日前向王招弟
給付損害賠償新臺幣萬元。
    事   實
一、孫嘉宏未考取機車或汽車駕照，竟於民國99年7月17日晚上1
    1時55分許，無照騎乘車牌號碼YEW－329號重型機車，沿臺
    南市○區○○路一段機慢車優先道由西往東方向行駛，行經
    延平國中圍牆邊時，本應注意汽車行駛時，駕駛人應注意車
    前狀況，並隨時採取必要之安全措施，而依當時天候晴、夜
    間有照明、路面鋪裝柏油且乾燥、無缺陷、無障礙物及視距
    良好等情，並無不能注意之情事，竟疏未注意，追撞同向前
    方由王招弟騎乘之車牌號碼820－CEZ號重型機車，王招弟因
    而人車倒地，並受有頭部外傷、背痛、左肘擦傷等傷害。又
    孫嘉宏於肇事後犯罪未經發覺前，向尚不知肇事者之臺南市
    政府警察局第五分局交通事故處理小組警員侯清順，主動表
    示其為肇事車輛之駕駛者而自首犯行。
二、案經王招弟訴由臺南市政府警察局第五分局報告臺灣臺南地
    方法院檢察署檢察官偵查起訴。
    理  由
一、程序部分：
    按被告以外之人於審判外之陳述，雖不符刑事訴訟法第159
    條之1至第159條之4之規定，而經當事人於審判程序同意作
    為證據，法院審酌該言詞陳述或書面陳述作成時之情況，認
    為適當者，亦得為證據；又當事人、代理人或辯護人於法院
    調查證據時，知有第159條之5第1項不得為證據之情形，而
    未於言詞辯論終結前聲明異議者，視為有前項之同意，為刑
    事訴訟法第159條之5第1項、第2項所明文。又當事人、代理
    人或辯護人於調查證據時，知有刑事訴訟法第159條第1項不
    得為證據之情形，卻表示「沒有意見」等意思，而未於言詞
    辯論終結前聲明異議者，應視為已有將該等傳聞證據採為證
    據之同意，業據最高法院93年度臺上字第3533號及94年度臺
    上字第2976號等判決闡釋明確。查本件公訴人、上訴人即被
    告對於本案之供述及非供述證據，於準備程序均表示無意見
    及同意作為本案證據在案，且無事證顯示係公務員因違法蒐
    證所取得之供述證據，本院審酌該等供述證據作成時之情況
    ，亦認為適於作為證據，依刑事訴訟法第159條之4第1款、
    第159條之5第1項等規定，應認為均有證據能力。
二、實體部分：
  (一)訊據上訴人即被告孫嘉宏對於上開事實於警詢、偵查及本院
    第二審審理中均坦承不諱，核與告訴人王招弟於警詢及偵查
    中指訴之情節相符，復有道路交通事故現場圖1份（見警卷
    第17頁）、道路交通事故調查報告表(一)(二)各1份（見警卷第
    18、19頁）、道路交通事故照片20張（見警卷第20-29頁）
    、99年7月18日財團法人奇美醫院診斷證明書1份（見警卷第
    10 頁）、臺南市警察局舉發違反道路交通管理事件通知單
    1份（見警卷第12頁）在卷可稽，足認上訴人之自白應與事
    實相符。
  (二)按汽車行駛時，駕駛人應注意車前狀況及兩車併行之間隔，
    並隨時採取必要之安全措施，道路交通安全規則第94條第3
    項訂有明文。被告於駕車時，自應注意上開道路交通安全規
    定並確實遵守之，且依卷附道路交通事故調查報告表(一)所載
    ，車禍當時天候晴、夜間有照明、路面鋪裝柏油且乾燥、無
    缺陷、無障礙物及視距良好等情，並無不能注意之情事，上
    訴人竟疏未注意，以致追撞同向前方由告訴人騎乘之機車，
    則上訴人駕駛行為顯有過失甚明，且告訴人所受之傷害係因
    本件車禍所致，是上訴人之過失行為與告訴人所受之傷害間
    顯有相當因果關係，事證明確，應予依法論科。
  (三)核上訴人所為係犯刑法第284條第1項前段之過失傷害罪。又
    按無照駕駛而致人受傷，應依道路交通管理處罰條例第86條
    第1項規定，加重其刑。查本件上訴人於肇事時未考取機車
    或汽車駕照，係無照駕駛重型機車，此為上訴人所自承（見
    本院卷第28頁），應依上開規定，加重其刑。又上訴人於肇
    事後未被有偵查權之公務員或機關發覺其為犯嫌前，向到場
    處理之警員自承犯行，進而接受裁判，此有臺南市○○○道
    路交通事故肇事人自首情形紀錄表1份（見警卷第15頁）附
    卷足憑，上訴人行為合乎自首之要件，應依刑法第62條前段
    減輕其刑，並依法先加後減之。原審以上訴人罪證明確，依
    據刑事訴訟法第449條第1項前段、第454條第2項，道路交通
    管理處罰條例第86條第1項，刑法第284條第1項前段、第62
    條前段、第41條第1項前段，判決上訴人有期徒刑2月，並諭
    知易科罰金之折算標準。本院經核其認事用法，均無不當，
    量刑亦稱妥適，上訴人上訴意旨指謫原審判決認事用法違誤
    及量刑過重云云，為無理由，應予駁回。
  (四)末查，上訴人未曾因故意犯罪受有期徒刑以上刑之宣告，有
    其前案紀錄表附卷可按，茲念上訴人因一時過失而觸法，且
    於本院審理時之100年8月23日與告訴人王招弟和解成立，約
    定上訴人應賠償告訴人王招弟新臺幣（下同）30,000元，分
    6期給付，於每月16日匯款，始於100年9月迄於101年2月，
    有和解書1份在卷可參，本院審酌上情，認上訴人確有彌補
    所犯過失之誠意，惡性並非重大，經此偵、審及科刑教訓，
    應知所警惕，信無再犯之虞，本院認為前述對其所宣告之刑
    ，以暫不執行為適當，爰依刑法第74條第1項第1款之規定，
    併予宣告緩刑2年，以啟自新。又按緩刑宣告，得斟酌情形
    ，命犯罪行為人向被害人支付相當數額之財產或非財產上之
    損害賠償，刑法第74條第2項第3款定有明文。查上訴人於審
    判庭當庭自承：伊尚未依上開和解條件履行，打算一次給付
    ，現在經濟有困難等語，告訴人則以電話向本院表示：上訴
    人有困難要事先講，不要臨時改，又不接電話，之前和解金
    額都沒有給付，會再跟上訴人聯繫，看其誠意，上訴人有困
    難是OK的等語，有本院公務電話紀錄表附卷可稽。本件為確
    保上訴人於緩刑期間，能按上開和解條件內容履行，以確實
    收緩刑之功效，爰依前揭規定，併諭知被告應於101年2月29
    日前向告訴人王招弟給付損害賠償30,000元。倘上訴人未履
    行賠償告訴人之負擔而情節重大者，檢察官得依刑事訴訟法
    第476條及刑法第75條之1第1項第4款之規定，聲請撤銷本案
    上訴人緩刑之宣告，併予敘明。
據上論斷，應依刑事訴訟法第455條之1第1項、第3項、第364條
、第368條，刑法第284條第1項前段、第74條第1項第1款、第2項
第3款，判決如主文。
本案經檢察官李白松到庭執行職務。
中    華    民    國   100    年    10    月    31    日
                  刑事第二庭  審判長法  官  田幸艷
                                    法  官  熊祥雲
                                    法  官  鄭彩鳳
以上正本證明與原本無異。
本件不得上訴。
                                    書記官  何小玉
中    華    民    國   100    年    10    月    31    日
附錄本案論罪科刑法條：
中華民國刑法第284條
因過失傷害人者，處 6 月以下有期徒刑、拘役或 5 百元以下罰
金，致重傷者，處 1 年以下有期徒刑、拘役或 5 百元以下罰金
。
從事業務之人，因業務上之過失傷害人者，處 1 年以下有期徒
刑、拘役或 1 千元以下罰金，致重傷者，處 3 年以下有期徒刑
、拘役或 2 千元以下罰金。